臺灣桃園地方法院民事裁定　　　　　　　　99年度消債聲字第122號
聲　請　人　吳貴城
即 債 務人
上列聲請人聲請消費者債務清理事件，本院裁定如下：
    主  文
債務人吳貴城不免責。
    理  由
一、按法院為終止或終結清算程序之裁定確定後，除別有規定外
    ，應以裁定免除債務人之債務。法院裁定開始清算程序後，
    債務人有薪資、執行業務所得或其他固定收入，而普通債權
    人之分配總額低於債務人聲請清算前2 年間，可處分所得扣
    除自己及依法應受其扶養者所必要生活費用之數額者，法院
    應為不免責之裁定，但債務人證明經普通債權人全體同意者
    ，不在此限。次按債務人有因浪費、賭博或其他投機行為，
    致財產顯然減少或負擔過重之債務，而生開始清算之原因者
    ，法院應為不免責之裁定，但債務人證明經普通債權人全體
    同意者，不在此限。消費者債務清理條例第132 條、第133
    條、第134 條第4 款分別定有明文。
二、經查，本件聲請人即債務人之消費者債務清理事件，前經本
    院於民國99年12月10日裁定開始清算程序，並同時終止清算
    程序。次依各債權銀行所提出債務人之歷史消費明細以觀，
    債務人在自知其經濟情況不佳之情況下，未能量入為出，節
    儉過日，仍向銀行為小額貸款，且有多筆非必要性之日常生
    活支出，顯已逾越己身能力甚或較一般有正常收入者均為豐
    厚之消費行為，茲分述如下：
  (一)債權人中國信託商業銀行股份有限公司提出之債務人消費紀
    錄明細所示：債務人93年4 月19日於廣達證券投資顧問股份
    有限公司消費新台幣（下同）3 萬元、93年5 月7 日於大江
    國際購物中心消費2,649 元、93年10月9 日於境外ANDA MAN
    COBRA 消費2,559 元、95年11月17日於Hipay 網路交易中心
    消費3 萬元、94年1 月6 日於富邦保險公司投保17,000 元
    ；預借現金部分：債務人於93年3 月29日預借15,000元、93
    年5 月28日至93年10月28日便利金預借12萬元（每期2 萬元
    ，共6 期）、93年7 月21日預借現金21萬元、93年9 月24
    日至94年3 月2 日分期靈活金預借共22萬元（每期約36,666
    元，共6 期）、94年1 月24日預借13萬元、94年4 月12日同
    日共預借11萬元、94年11月14日至95年10月30日分期靈活金
    預借共32萬元（共12期）（見98年度司執消更字第263 號卷
    第150 頁至第182 頁，下稱該卷為司執消更卷）。
  (二)債權人遠東國際商業銀行股份有限公司提出之債務人消費紀
    錄明細所示：債務人於93年12月27日至95年11月24日共有99
    筆繳納保費之紀錄，總金額為87,267元（該部分經保險公司
    函詢皆已無保單價值準備金）；代償部分：93年9 月6日 債
    權人曾代償20萬元（見司執消更卷第131 頁至第132 頁，本
    院卷第20頁至第21頁）。
  (三)債權人聯邦商業銀行股份有限公司提出之債務人消費紀錄明
    細所示：債務人92年8 月3 日於福壢川菜餐廳消費5,146 元
    、94年6 月27日、94年6 月28日繳納保誠人壽公司之保費8,
    805 元、8,895 元；預借現金：92年7 月8 日預借9 萬元、
    92年7 月10日至92年11月19日通信預支預付金電話10萬元（
    共5 期，每期2 萬元）、93年1 月6 日至93年4 月19日通信
    預支原夢金預借12萬元（共6 期，每期2 萬元，最後3 期1
    次給付）、93年5 月17日通信預支10萬元（共6 期）、93年
    10月27日預借10萬元、93年11月21日預借4 萬元、94年1 月
    21日通信預支新春百靈專案15萬元、94年2 月1 日通信預支
    新春百靈電銷18萬元、94年4 月13日預借4 萬元（見本院卷
    第27頁至第38頁）。
  (四)債權人國泰世華商業銀行股份有限公司則表示，前於94年間
    債務人已向債權人辦理信用卡代償399,190 元，足顯債務人
    已無法負擔高利率貸款，復加其他債權銀行所陳，益證債務
    人之消費皆非日常生活必須，顯見於消費當時並無考慮其日
    後還款能力，實有浪費之虞（見本院卷第39頁）。
  (五)綜上，債務人於其經濟狀況不佳無法負擔還款之際，猶持續
    向債權銀行小額信用貸款、代償，並有高額之投顧、境外交
    易、網路消費、百貨商場、餐廳、保險費用等其他非必要性
    支出，造成惡化負債情形，另依原審依職權查詢債務人稅務
    電子閘門調件明細表所示，債務人96年度年所得為353,300
    元、97年度年所得為196,140 元、98年度年所得為246,559
    元，此外並無任何資產，而債務人目前負債金額為1,258,82
    3 元，雖債務人於更生執行階段所得每月約為18,000元（目
    前轉任新工作），然對照上開交易記錄可徵債務人於所得來
    源充裕之際，即未能量入為出，且有多筆非必要性支出，嗣
    後因個人所得及支出未能平衡，致生上述債務，足認聲請人
    過度消費行為亦為開始清算之原因，核與消債條例第134 條
    第4 款所稱「浪費、賭博或其他投機行為，致財產顯然減少
    或負擔過重之債務」等不免責事由相當，且依原審調查筆錄
    所載，債務人負債原因，除家裡支出、房貸外，另為投資支
    出（見本院司執銷更卷第34頁），顯見此部分應屬可歸責債
    務人之事由。至於消費者債務清理條例第135 條係規定債務
    人於具備第134 條各款不免責事由且情節輕微者，復兼顧債
    權人全體受償情形及盱衡其他情狀，使聲請人免責亦無悖當
    事人間權益之均衡維護而言，惟本件聲請人既有浪費等可歸
    責於聲請人本人之事實，致債務持續積累，難認違背情節輕
    微，顯無該條適用餘地。此外，依債務人所陳其目前仍有固
    定之工作收入（99年8 月24日陳報狀附件），則依債務人於
    更生程序所提出之財產及收入狀況說明書，債務人於聲請前
    2 年間之所得及支出費用兩相減除後尚有194,800 元（計算
    式：聲請前2 年內所得共計593,300 元- 聲請前2 年內必要
    支出暨扶養費用加總398,500 元，本院98年度消債更字第39
    號卷第9 頁至第10頁），暫不論債務人之必要支出費用仍有
    高估之情，僅上述之餘額，較本件普通債權人於清算程序後
    所得分配之總額（0 元）高出甚多，是依上開法明文規定，
    本院亦應不予免責。另外，本件普通債權人均以書狀為不免
    責之表示，而本件聲請人亦無其他事證以資證明經全體普通
    債權人同意。
三、依首開說明，本件聲請人不得免責，爰裁定如主文。
中    華    民    國    100     年    4   月    15    日
                        民事第二庭  法  官  高明德
以上正本係照原本作成。
如不服本裁定，應於裁定送達後10日內，以書狀向本院提出抗告
，並繳納抗告費新臺幣1千元。
中    華    民    國    100     年    4   月    15    日
                                    書記官  崔青菁